【裁判字號】    98,上訴,55
【裁判日期】    980224
【裁判案由】    妨害祕密
【裁判全文】
臺灣高等法院臺中分院刑事判決          98年度上訴字第55號
上  訴  人
即  被  告  甲○○
選任辯護人  周春霖律師
            王有民律師
上列上訴人因妨害祕密案件，不服臺灣臺中地方法院97年度訴字
第3558號中華民國97年11月20日第一審判決（起訴案號：臺灣臺
中地方法院檢察署97年度偵緝字第1579號），提起上訴，本院判
決如下：
    主  文
原判決撤銷。
甲○○犯散布竊錄之非公開活動內容罪，處有期徒刑貳年，如附
表所示之物，均沒收。
    事實及理由
一、本案經本院審理結果，認第一審判決認定犯罪事實、論處罪
    名部分均無不當，並引用第一審判決書有關犯罪事實、證據
    及認定犯罪事實之範圍、論處罪名等理由之記載（如附件）
    。
二、上訴人即被告 (下稱被告)甲○○雖辯稱設局部分係徵信人
    員擅自決定，伊並不知情，亦不曾參與或指示，並以拍攝地
    點為KTV包廂，雖有房門，但未上鎖，應屬公眾得出入之場
    所，在其內之消費活動，原無隱密之必要，難認非公開之活
    動，及原審未以刑法第59條予以酌減顯有不當云云。惟查，
    設局部分業經證人即共犯戊○○、己○○於偵查及原審審理
    時具結證述綦詳，並經被告及其辯護人詰問在卷，至於刑法
    第315條之2之目的在保障隱私權，以該條文所謂「非公開」
    ，係指活動不對公眾公開而具有隱密性，亦即個人主觀上欲
    隱密進行其活動而不欲公開，且在客觀上所選擇之場所或所
    使用之設備亦足以確保活動之隱密性而言，本件遭竊錄地點
    係告訴人在包廂內之活動，且該活動屬私人活動，其內容及
    性質均與公務無關，是以，實難認告訴人遭竊錄之活動，不
    具隱私性，此均經原判決逐一詳論認定之事由，且被告及其
    辯論人就此部分在本院亦未提出其他有利之證據及辯解，此
    部分上訴均無理由。至於被告辯護人以原審未以刑法第59
    條，就被告之量行予以酌減部分，按刑法第59條之酌減其刑
    ，必須犯罪另有特殊之原因與環境等情狀，在客觀上足以引
    起一般之同情，認為確可憫恕，且即予宣告法定最低度之刑
    ，猶嫌過重者，始有其適用。本件被告因個人事務之恩怨而
    設局告訴人，並將所拍攝畫面提供電子及平面媒放播放，其
    犯犯行在客觀上尚無法引起一般之同情，而認為確可憫恕，
    ，自無刑法第59條之適用。被告之辯護人另聲請再度傳訊
    證人戊○○及己○○針對本件委託案件之委託內容進行詰問
    ，惟此部分業經原審審理時已傳喚證人戊○○及己○○到院
    ，經具結後，由證人戊○○、己○○就此一問題已證述在卷
    ，本院認此本件設局偷拍之委託案件部分，事證已臻明確，
    自無再次傳喚證人戊○○、己○○到院之必要，附此敘明。
二、原審認被告甲○○之罪證明確，予以論罪科刑，固非無見，
    惟量刑之輕重，雖屬事實審法院得依職權自由裁量之事項，
    然仍應受比例原則及公平原則之限制，否則其判決即非適法
    。刑事審判旨在實現刑罰權分配的正義，故法院對有罪被告
    之科刑，應符合罪刑相當之原則，使輕重得宜，罰當其罪，
    以契合社會之法律感情。查本件被告因個人與公家機關業務
    往來所生嫌隙，未選擇適當之申訴管道及方式，即採取找人
    設局並拍攝告訴人在外不當舉止之方式，加以報復，對告訴
    人名譽所生之損害非微，惡性雖不可謂輕，然原判決僅慮及
    被告行為之不當，而未審酌本件告訴人本身為己之婚公務人
    員，且職司地方政府經濟發展業務，對於他人有意之勾引行
    為，竟未加以拒絕，亦非全然無可責難之處，原判決僅就被
    告之犯行等加以審酌，而量處有期徒刑3年，顯與罪刑相當
    原則及比例原則、公平原則之本旨有違，核屬過重。被告上
    訴意旨認無設局及妨害秘密部分，固無理由，惟其同時指摘
    原審判決有量刑過重之不當，既有理由，自應由本院將原判
    決撤銷改判。爰審酌被告並無前科素行良好，自陳其與告訴
    人丙○○並無私怨，本件起因為其擔任鄉林公司臺中市國際
    會展中心BOT案之專案經理，因擔任臺中市政府經濟發展處
    處長之告訴人丙○○一再駁回鄉林公司就臺中市國際會展中
    心BOT案之申請事項，其乃心生不滿，故而委託國華徵信公
    司人員加以偷拍，則其既負責鄉林公司臺中市國際會展中心
    BOT案之專案經理，理應遵循政府機關之相關規章行事，並
    加強溝通協調，竟僅因擔任臺中市政府經濟發展處處長之告
    訴人丙○○一再駁回其申請事項，即生怨懟，不思積極尋求
    解決之正道，竟另闢蹊徑，花費鉅資委託徵信公司人員對於
    不從其意之公務人員加以設局並竊錄其非公開活動，事後並
    大肆散布予媒體使人周知，意欲使其難堪，其犯罪之動機、
    目的、手段殊值非議，且使告訴人丁○○及證人林顯傾同受
    其害，嚴重影響公務人員執行職務之公正性，足見其法治觀
    念淡薄，行為要不可取；又被告犯後雖坦認妨害秘密犯行，
    然猶砌詞否認有與國華徵信公司人員約定設局引誘乙事，足
    見尚無誠心悔悟之意；及檢察官以本件被告不惟非法刺探監
    視公務人員之非公開行為，甚而精心設局，使不查之公務人
    員陷入彀中，再進而竊錄其不雅之情狀，對社會風氣、被害
    人之身心及公務員之執行職務影響甚鉅，請求從重量刑，以
    昭法治；暨告訴人丁○○業已於本院審理中撤回對被告之告
    訴，與被告迄今仍未能與告訴人丙○○達成和解取得諒解等
    一切情狀，再參酌本件告訴人為一已婚公務人員，因所掌管
    之職務與地方之經濟發展息息相關，乃私人機關亟欲接近及
    熟識之對象，因此，為免所掌管之職務，因私人因素而生偏
    頗，本應立求潔身自愛，理當對於任何休閒餘樂活動中之酒
    、色、財等誘惑，不管對方是有心或無意，均應自我克制，
    並嚴詞拒絕，以免落人口實，進而影響所職掌職務之審核，
    本次告訴人對於被告所設之局，既未加以拒絕，甚至接受並
    呼應該毫不相識女子所為肢體上接觸之不當舉止，亦有可議
    之處，量處如主文第2項所示之刑，以資懲儆。
三、另如附表所示，扣案之藍色隨身碟1個，其內存有告訴人丙○○、丁○○上開遭竊錄之非公開活動畫面，業據本院當庭
    勘驗屬實，有勘驗筆錄在卷可稽（原審卷P75）；及被告甲○○自國華徵信公司人員取得之竊錄他人非公開活動之母帶
    1捲（西安版）、光碟1片、照片一疊暨其自行燒錄用以散布
    媒體之光碟4片，均屬竊錄內容之附著物及物品，雖未扣案
    但亦無積極證據證明業已滅失，不問屬於犯人與否，均應依
    刑法第315條之3之規定宣告沒收。至於本件未扣案之用以竊
    錄之針孔攝影器材等，因未扣案，且亦非法院應義務沒收之
    物，為免將來執行困難，爰不為沒收之諭知。另在本案查扣
    之其他物品，尚無積極證據證明確有沒收之必要，亦不予宣
    告沒收，併予敘明。
四、據上論斷，應依刑事訴訟法第373條、第369條第1項前段、
    第364條、第299條第1項，刑法第55條、第315條之2第3項、
    第315條之3、刑法施行法第1條之1，判決如主文。
本案經檢察官乙○○到庭執行職務。
中    華    民    國    98    年    2    月    24   日
            刑事第六庭  審判長法  官  李  文  雄
                              法  官  邱  顯  祥
                              法  官  林  靜  芬
以上正本證明與原本無異。
如不服本判決應於收受送達後十日內向本院提出上訴狀，其未敘
述上訴之理由者並得於提起上訴後十日內向本院補提理由書（均
須按他造當事人之人數附繕本）「切勿逕送上級法院」。
                              書記官  高  勳  楠
中    華    民    國    98    年    2    月    24   日
附表：應沒收物品。
一、扣案之藍色隨身碟壹個。
二、未扣案之母帶壹捲（西安版）、光碟伍片、照片壹疊。


司法院資訊處製作；財團法人民間司法改革基金會備份。
